【裁判字號】    99,監宣,246
【裁判日期】    991224
【裁判案由】    監護宣告
【裁判全文】
臺灣臺南地方法院民事裁定             99年度監宣字第246號
聲  請  人  王麗禎
            王麗綾
            王麗華
上列聲請人聲請監護宣告事件，本院裁定如下：
    主    文
宣告王賢敦（男，民國○○年○月○日生，身分證統一編號：Ｚ
000000000號，住臺南縣麻豆鎮安業十六號）為受監護
宣告之人。
選定聲請人王麗禎（女，民國○○○年○月○○○日生，身分證
統一編號：Ｚ000000000號，住臺南縣麻豆鎮大埕里
祖十二號之三）為受監護宣告之人之監護人。
指定聲請人王麗華（女，民國○○年○月○日生，身分證統一編
號：Ｚ000000000號，住臺南縣麻豆鎮安東里安業十六
號）為會同開具財產清冊之人。
聲請費用新臺幣玖仟參佰零肆元由受監護宣告之人王賢敦負擔。
    理    由
一、按對於因精神障礙或其他心智缺陷，致不能為意思表示或受
    意思表示，或不能辨識其意思表示之效果者，法院得因本人
    、配偶、四親等內之親屬、最近一年有同居事實之其他親屬
    、檢察官、主管機關或社會福利機構之聲請，為監護之宣告
    ，民法第14條第1項定有明文。次按受監護宣告之人應置監
    護人。法院為監護之宣告時，應依職權就配偶、四親等內之
    親屬、最近一年有同居事實之其他親屬、主管機關、社會福
    利機構或其他適當之人選定一人或數人為監護人，並同時指
    定會同開具財產清冊之人，民法第1110條、第1111條第1項
    亦定有明文。
二、本件聲請意旨略以：聲請人王麗禎、王麗綾、王麗華分別為
    王賢敦（男，民國○○年○月○日生，身分證統一編號：Ｚ00000
    0000號，住臺南縣麻豆鎮安業16號）之次女、長女、三女，
    王賢敦於99年間因生病導致呼吸衰竭併呼吸器使用、肺炎及
    顱內出血，經醫生救治後，王賢敦現意志不清、氣切管留置
    、使用鼻胃管灌食、尿管留置，長期臥床需他人24小時長期
    照顧，致不能為意思表示或受意思表示，或不能辨識其意思
    表示之效果，為此聲請對其為監護宣告。又聲請人王麗禎為
    王賢敦之次女，住在王賢敦附近，處理王賢敦事務較為方便
    ，請求選任聲請人王麗禎擔任其監護人。再聲請人王麗華係
    王賢敦之三女，與王賢敦同住已有二十年了，請求指定聲請
    人王麗華擔任會同開具財產清冊之人等語。
三、經查，聲請人王麗禎、王麗綾、王麗華分別為王賢敦之次女
    、長女、三女，業據其提出戶籍謄本3份在卷可憑，揆諸上
    開規定，聲請人為宣告王賢敦為監護宣告之人之聲請人資格
    ，自無欠缺。經查，聲請人主張上情，業據其提出謝醫院診
    斷證明書1份為憑，本院審驗王賢敦之精神狀況，並依職權
    函請財團法人臺灣省私立臺南仁愛之家附設精神療養院指派
    該院精神科施仁雄醫師協助鑑定王賢敦之精神狀態，鑑定人
    施仁雄醫師參與王賢敦之精神狀態鑑定，認為：「一般醫學
    檢查：個案意識呈呆僵狀態，對問話無法回答，必須靠他人
    協助、鼻胃管幫忙進食，靠氣管內管幫忙呼吸，四肢變形無
    力，無法自我行動，大小便及個人衛生須他人完全協助。精
    神檢查方面：個案之注意力、判斷能力、對人、時、地之定
    向感、記憶力、計算能力及抽象思考能力均有明顯缺失。」
    鑑定結果說明：「這是一個腦病變後遺症的個案，個案現在
    意識仍不清，個案自我照顧能力呈明顯不足。」鑑定判定：
    「基於受鑑定人有精神上之障礙（其他心智缺陷-腦病變）
    其程度重大，基於上開原因，不能管理處分自己的財產，基
    於上開原因，回復之可能性低，精神障礙（其他心智缺陷）
    之程度，可為監護宣告，不能為意思表示或受意思表示，不
    能辨識其意思表示之效果。」有鑑定書在卷可稽，故聲請人
    聲請對王賢敦為監護宣告為有理由，應予准許。
四、次查，聲請人王麗禎（女，47年8月26日生，身分證統一編
    號：Ｚ000000000號，住臺南縣麻豆鎮大埕里祖12號之3
    ）為受監護宣告之人王賢敦之次女，有戶籍謄本1份附卷可
    參，且經受監護宣告之人之親屬團體會議推定為受監護宣告
    之人王賢敦之監護人，有聲請人所提出之親屬團體會議推定
    監護人說明書、親屬系統表、親屬會議紀錄、親屬之戶籍謄
    本在卷可稽，認由聲請人王麗禎擔任監護人，最能符合受監
    護宣告之人之最佳利益，爰選定聲請人王麗禎為監護人；另
    聲請人王麗華（女，50年8月1日生，身分證統一編號：Ｚ000
    000000號，住臺南縣麻豆鎮安東里安業16號）係受監護宣告
    人王賢敦之三女，長期與受監護宣告之人王賢敦同住，有其
    戶籍謄本1份在卷可稽，業經聲請人陳明在卷，並經受監護
    宣告之人之親屬團體會議推定為會同開具財產清冊之人，有
    聲請人所提出之親屬團體會議推定監護人說明書、親屬系統
    表、親屬會議紀錄、親屬之戶籍謄本在卷可稽，爰指定聲請
    人王麗華為會同開具財產清冊之人。
五、依民事訴訟法第608條第1項、第95條、第87條第1項，裁定
    如主文。
中    華    民    國    99    年    12    月    24    日
                   家事法庭   法  官  鄭  彩  鳳
正本係照原本作成。
如不服本裁定關於選定監護人及指定會同開具財產清冊之人等部
分，應於送達後十日內向本院提出抗告狀，並繳納抗告費新臺幣
1,000元；其餘關於宣告監護之部分，不得抗告。
中    華    民    國    99    年    12    月    24    日
                              書記官  陳  世  明

司法院資訊處製作；財團法人民間司法改革基金會備份。
